【裁判字號】    88,重訴,12
【裁判日期】    890316
【裁判案由】    殺人
【裁判全文】
台灣新竹地方法院刑事判決                        八十八年度重訴字第一二號
    公  訴  人  臺灣新竹地方法院檢察署檢察官
    被      告  甲○○
    選任辯護人  張堂歆律師
右列被告因殺人案件，經檢察官提起公訴（八十八年度偵字第八三三一號），本院判
決如左：
    主  文
甲○○殺人，處有期徒刑玖年，褫奪公權捌年。
扣案之柺杖壹支沒收。
    事  實
一、甲○○因認其妻陳秀英有外遇，感情不睦，二人原於民國八十八年十一月二十六
    日上午欲共赴新竹縣竹東鎮公所調解委員會，就二人之婚姻事件進行調解。詎於
    臨出門前之七時三十分許，甲○○與陳秀英二人在位於新竹縣竹東鎮○○里○鄰
    ○○路三○五號三樓之住處客廳，又因陳秀英之外遇事件而發生口角。甲○○見
    陳秀英不聽勸阻執意結束婚姻，憤而基於殺人之故意，以平日其使用之木柺杖朝
    陳秀英之頭部等人體致命之部位多次重擊，致陳秀英顱骨骨折腦部損傷而當場死
    亡。甲○○發現陳秀英死亡後，於犯罪尚未被發覺前，即以家中之電話向新竹縣
    警察局竹東分局竹東派出所自首其犯罪，並於現場扣得甲○○所有用以殺害陳秀
    英之木柺杖乙支。
二、案經新竹縣警察局竹東分局報請台灣新竹地方法院檢察署檢察官偵查起訴。
    理  由
一、訊據被告甲○○對於在右開時、地以木柺杖重擊被害人陳秀英，致陳秀英顱骨骨
    折腦部損傷而死亡之事實坦承不諱，並有扣案之木柺杖乙支及現場照片五十八幀
    可證。且被告所著之沾有血液之上衣及扣案之柺杖上採集之血班經送鑑定，與被
    害人之血液ＤＮＡ之型別相符，亦有內政部警政署刑事警察局鑑驗書一紙在卷可
    稽。而被害人陳秀英確實因頭部遭重擊，致顱骨骨折腦部損傷而死亡，亦經台灣
    新竹地方法院檢察署檢察官督同檢驗員相驗屬實，製有勘驗筆錄、相驗屍體證明
    書、驗斷書附於該署八十八年相字第六九五號卷內可憑。辯護人雖辯護稱，被告
    因陳秀英生前外遇，經被告勸阻不聽，執意與男友交往，且於案發當日先出手毆
    打被告，被告係當場基於義憤而殺人云云。經查，被害人陳秀英外遇行為固非正
    當，然其案發前之外遇行為已成過去，被告殺人時並無任何外遇行為，實與當場
    之意義不符，辯護人辯稱被告係當場基於義憤而殺人，顯有誤解。本件事證明確
    ，被告犯行堪已認定，應依法論科。
二、核被告所為係犯刑法第二百七十一條第一項之殺人罪。再查，被告於案發後犯罪
    尚未遭人發覺前即以電話向新竹縣警察局竹東分局竹東派出所自首其犯罪，有通
    聯紀錄一份及新竹縣警察局竹東分局竹東派出所之受理各類案件記錄表一紙在卷
    可參。是被告於犯罪未被發覺前，向有偵查權之公務員自首犯罪，是有接受裁判
    之意思甚明，符合自首之規定，應依刑法第六十二條前段規定減輕其刑。爰審酌
    被告原無前科，品行尚稱良好，然僅因感情不順遂，即以木柺杖重擊被害人致死
    ，手段實甚殘忍，然其犯後自首犯罪，頗有悔意，犯後態度尚稱良好，兼以被告
    案發時已高齡七十歲，殺害被害人後家庭隨之破碎，其心靈亦遭重創，等一切情
    狀量處如主文所示之刑，且被告所犯係殺人罪，以暴力剝奪他人之生命權，依其
    犯罪性質，認有宣告褫奪公權之必要，爰併依刑法第三十七條第二項之規定，宣
    告褫奪公權八年。扣案之木柺杖乙支，為被告所有，並用以殺害被害人所用，業
    據被告供承在卷，應依刑法第三十八條第一項第二款沒收，另扣案之被害人之血
    衣、血褲及被告之血衣均非供犯罪所用或犯罪所得之物之物，與沒收之規定不符
    ，爰不為沒收之諭知。
據上論斷，應依刑事訴訟法第二百九十九條第一項前段、刑法第二百七十一條第一項
、第六十二條前段、第三十七條第二段、第三十八條第一項第二款，判決如主文。
本案經檢察官許麗美到庭執行職務。
中      華      民      國    八十九    年      三      月     十六     日
                              台灣新竹地方法院刑事第二庭
                                  審判長法  官 雷雯華
                                        法  官 黃美盈
                                        法  官 黃小珮
右正本證明與原本無異。
如不服本判決，應於判決送達後十日內向本院提出上訴狀( 應附繕本 )，上訴於
臺灣高等法院。
                                        書記官 江靜玲
中      華      民      國    八十九    年      三      月     十七     日
附錄法條：刑法第二百七十一條第一項
殺人者，處死刑、無期徒刑或十年以上有期徒刑。


司法院資訊處製作；財團法人民間司法改革基金會備份。
